臺灣士林地方法院交通事件裁定　　　　　　　　　　九十一年度交聲字第八六七號
　　原處分機關　臺北巿交通事件裁決所
　　受 處分 人　甲○○
　　即 異議 人
右列受處分人因違反道路交通管理處罰條例事件，對於臺北市交通事件裁決所中華民
國九十一年七月十五日所為之處分（原處分案號：北市裁三字第駕裁二二–ＡＶ00
00000號），聲明異議，本院裁定如左：
    主      文
異議駁回。
    理      由
一、按交通違規事件之裁罰，性質上屬於交通行政主管機關本於職權就公法上具體事
    件所為之決定而對外直接發生法律效果之單方行政行為；關於其新舊法之適用原
    則，參酌行政法院五十六年度判字第八一號判例意旨「本件原告行為時尚在舊所
    得稅法施行期間，實體上固應適用舊法，但被告官署稽徵程序係開始於現行所得
    稅法令公布施行以後，程序上即應適用新法」所示，係採「實體從舊，程序從新
    」之原則。次按，違反道路交通管理事件統一裁罰標準及處理細則於九十一年八
    月三十日經交通部交路發字第０九一Ｂ００００九一號令及內政部臺內警字第０
    九一００七六二九七號令會銜修正發布全文，將法規名稱改為違反道路交通管理
    事件統一裁罰基準及處理細則，而於同年九月一日施行。然本件受處分人行為時
    之日期為九十年十二月二十三日，而斯時新法既尚未施行或修正，依前揭「實體
    從舊」原則，本件自應適用行為時即修正前之舊法，尚無新舊法之比較問題 (
    是以下所引違反道路交通事件統一裁罰標準及處理細則條文均係九十一年九月一
    日修正施行前之舊法)，核先敘明。又，汽車駕駛人駕駛機器腳踏車不在規定車
    道行駛者，處新臺幣（下同）六百元以上一千八百元以下罰鍰；又汽車駕駛人，
    違反道路交通管理處罰條例第四十五條規定者，除依該條款處罰鍰外，並記違規
    點數一點，道路交通管理處罰條例第四十五條第十三款、第六十三條第一項第一
    款定有明文。
二、本件受處分人即異議人甲○○駕駛車牌號碼ＡＸＧ–八一０號重型機車，於民國
    九十一年三月二十七日 (移送書誤為九十年)十五時五十一分許，在臺北市○○
    區○○路四段行駛禁行車道，經臺北市政府警察局內湖分局警員以當場拍照之方
    式採證，並以受處分人所有之機車有違反道路交通管理處罰條例第四十五條第十
    三款（舉發通知單贅引第一項，應予更正）規定之事實製單舉發，經將舉發單送
    達於受處分人後，受處分人於九十一年五月六日向原處分機關提出申訴，經原處
    分機關函請舉發單位調查結果，仍認受處分人所有之機車有前開違規事實，原處
    分機關乃依道路交通管理處罰條例第四十五條第十三款（裁決書贅引第一項，應
    予更正）、第六十三條第一項第一款（裁決書漏引第一款，應予補正）、第八十
    五條第三項、違反道路交通管理事件統一裁罰標準及處理細則第四十三條、第四
    十四條、第六十一條規定於九十一年七月十五日從輕裁處受處分人罰鍰六百元，
    並記違規點數一點。
三、受處分人異議意旨否認有於右揭時地有上述之違規事實，辯稱：案發地點道路並
    未標示禁行機車，且慢車道有停車，實際上可用車道只有內側二車道，故無從照
    規定行駛，故無過失云云。然查，受處分人所有之上揭車牌號碼重型機車於前述
    時地在設置有禁行機車標線之車道上行駛之違規情事，業據臺北市政府警察局內
    湖分局現場勘查查覆在案，有該分局九十一年五月三十日北市警內分交字第０九
    一六一六六七二００號函在卷可稽。繼自卷附之舉發採證照片觀之，受處分人之
    機車顯然已經在設有三線道之道路最內側車道行駛，灼然甚明。且按機器腳踏車
    在已劃分快慢車道之道路，雙向道路得在最外側快車道及慢車道行駛，為交通安
    全規則第九十九條第一項第一款所明定，則即便受處分人行駛之前開道路僅在路
    段起點設置「禁行機車」標示，而未於受處分人行駛路段再為劃設，然因前揭交
    通安全規則之規定，並不因而使得該路段因此成為可以通行機車自明。此外，縱
    如受處分人所言慢車道遭其他車輛違停佔用，則受處分人至少亦僅能行駛外側第
    二車道而已，亦不能行駛最內側車道。受處分人對此雖又謂，第二車道有計程車
    行駛，然此時，受處分人顯然亦可減速於計程車後方循序繼續行駛，斷不致進入
    快車道。受處分人所辯並不足採。本件事證明確，受處分人所有上開車牌號碼之
    機車有行駛禁行機車之車道之違規事實洵堪認定。從而原處分機關依違反道路交
    通管理處罰條例第四十五條第十三款、第六十三條第一項第一款、第八十五條第
    三項規定，從輕裁處受處分人罰鍰六百元，並記違規點數一點，核無不當。
    本件聲明異議為無理由，應予駁回。
據上論斷，應依道路交通案件處理辦法第十九條，裁定如主文。
中      華      民      國      九十一     年    十二    月      五     日
                                臺灣士林地方法院交通法庭
                                    法  官  王  沛  雷
右正本証明與原本無異。
如不服本裁定，應於送達後五日內，向本院提出抗告狀。
                                    書記官  詹  志  鵬
中      華      民      國      九十一     年    十二    月      十     日
